臺灣屏東地方法院刑事判決　　　　　　 100年度訴字第1162號
公　訴　人　臺灣屏東地方法院檢察署檢察官
被　　　告　鄞肯義
上列被告因違反毒品危害防制條例案件，經檢察官提起公訴（10
0 年度毒偵字第1457、1776號），被告於本院準備程序中就被訴
事實為有罪之陳述，經本院合議庭裁定由受命法官獨任進行簡式
審判程序，並判決如下：
    主  文
鄞肯義施用第一級毒品，累犯，處有期徒刑壹年。
    事  實
一、鄞肯義前於民國88年間因施用毒品案件，經本院以88年度毒
    聲字第277 號裁定送觀察、勒戒後，認有繼續施用毒品之傾
    向，復由本院以88年度毒聲字第582 裁定令入戒治處所施以
    強制戒治，因執行成效良好，經本院以88年度毒聲字第1728
    號裁定停止戒治，所餘戒治期間付保護管束，於89年3 月12
    日保護管束期滿未經撤銷停止戒治，視為執行完畢，並經臺
    灣屏東地方法院檢察署檢察官以89年度戒毒偵字第123 號為
    不起訴處分確定，復於前開強制戒治執行完畢釋放後5 年內
    之90年間，因施用毒品案件，除經本院以90年度毒聲字第45
    9 號裁定令入戒治處所施以強制戒治外，並經臺灣屏東地方
    法院檢察署檢察官以90年度毒偵字第540 號提起公訴，其中
    強制戒治部分，因執行成效良好，經本院以90年度毒聲字第
    1238號裁定停止戒治，所餘戒治期間付保護管束，嗣其於保
    護管束期間內，因違反保護管束情節重大，經本院以90年度
    毒聲字第1556號裁定撤銷停止戒治，令入戒治處所施以強制
    戒治，於91年6 月18日執行完畢釋放，至刑事追訴部分，經
    本院以90年度訴字第206 號判決判處有期徒刑1 年4 月，嗣
    經撤回上訴而判決確定。再於98年間因施用第一級、第二級
    毒品案件，經本院以98年度訴字第672 號判決分別判處有期
    徒刑10月、6 月，應執行有期徒刑1 年2 月確定，於100 年
    2 月2 日縮短刑期假釋出監，所餘期間付保護管束，於100
    年3 月3 日保護管束期滿未經撤銷假釋，視為執行完畢。詎
    其猶不知悛悔，復基於施用第一級毒品海洛因及第二級毒品
    甲基安非他命之犯意，於100 年6 月28日晚間11時許，在其
    位於屏東縣潮州鎮○○街6 巷4 號（起訴書誤載為屏東縣潮
    州鎮振興一巷7 號，應予更正）居所內，將海洛因及甲基安
    非他命置入玻璃球內燒烤後產生煙霧吸煙之方式，同時施用
    海洛因及甲基安非他命1 次。嗣於100 年6 月29日下午2 時
    許，在上址居所內，為警持臺灣屏東地方法院檢察署檢察官
    核發之拘票拘提到案，復徵得其同意後採集尿液檢體送驗，
    鑑驗結果呈嗎啡及甲基安非他命陽性反應，而查悉上情。
二、案經屏東縣政府警察局東港分局報告臺灣屏東地方法院檢察
    署檢察官偵查起訴，並經本院改依簡式審判程序審理。
    理  由
一、按簡式審判程序之證據調查，不受第159 條第1 項之限制，
    刑事訴訟法第273 條之2 定有明文，是依上開規定，於行簡
    式審判程序之案件，被告以外之人於審判外之陳述，除有其
    他不得作為證據之法定事由外，應認具有證據能力。查本案
    如下引用被告以外之人於審判外之陳述，因本案採行簡式審
    判程序，復無其他不得作為證據之法定事由，揆諸首揭說明
    ，應認均具有證據能力，合先敘明。
二、上揭事實，業據被告鄞肯義迭於警詢、偵查、本院準備程序
    及審理時均坦承不諱（見警卷第3頁背面、100年度毒偵字第
    1457號卷第43頁，本院卷第36頁背面、第39頁背面、第40頁
    背面），且被告為警拘提後，經警於100 年6 月29日下午2
    時40分許採集其尿液檢體送請正修科技大學鑑定，由該大學
    超微量研究科技中心以酵素免疫分析法初步檢驗後，再以氣
    相層析質譜儀法確認檢驗，證實該尿液確呈嗎啡（即施用海
    洛因之代謝物）及甲基安非他命陽性反應，有該中心100 年
    7 月14日報告編號R00-0000-000號（原始編號：東警分第00
    000000號）尿液檢驗報告及真實姓名對照表（代號：東警分
    第00000000號）各1 份附卷可稽（附於警卷第7 、10頁）。
    綜上，足認被告自白與事實相符，堪以採信，本案事證至為
    明確，被告犯行堪予認定。
三、按毒品危害防制條例於92年7 月9 日修正公布，自93年1 月
    9 日施行，其中第20條、第23條將施用毒品之刑事處遇程序
    區分為「初犯」、「5 年內再犯」、「5 年後再犯」。依其
    立法理由之說明：「初犯」，經觀察、勒戒或強制戒治，應
    為不起訴處分或不付審理之裁定；經觀察、勒戒或強制戒治
    執行完畢釋放後，「5 年內再犯」者，因其再犯率甚高，原
    實施之觀察、勒戒及強制戒治既已無法收其實效，爰依法追
    訴或裁定交付審理。至於經觀察、勒戒或強制戒治執行完畢
    釋放，「5 年後再犯」者，前所實施之觀察、勒戒或強制戒
    治已足以遮斷其施用毒品之毒癮，為期自新及協助其斷除毒
    癮，仍用「初犯」規定，先經觀察、勒戒或強制戒治之程序
    。從而，依修正後之規定，祇於「初犯」及「5 年後再犯」
    2 種情形，有其追訴條件之限制，即須於初犯經觀察、勒戒
    或強制戒治釋放後，5 年內均無施用毒品之行為，始能認其
    前所實施之觀察、勒戒或強制戒治已足遮斷毒癮，而得於5
    年後再犯時，再予適用初犯之規定，重行觀察、勒戒等程序
    。倘5 年內已經再犯，被依法追訴處罰，縱其第3 次（或第
    3 次以上）施用毒品之時間在初犯釋放5 年以後，即與「5
    年後再犯」之情形有別，且因已於「5 年內再犯」，顯見其
    再犯率甚高，原實施觀察、勒戒或強制戒治，已無法收其實
    效，自無再經觀察、勒戒及強制戒治之必要，應由檢察官逕
    行起訴，始符新法修正之本旨，最高法院97年度第5 次刑事
    庭會議決議、98年度台非字第12號判決意旨均足資參照。查
    被告鄞肯義前因施用毒品案件，經本院裁定送觀察、勒戒、
    強制戒治後，因執行成效良好，經本院裁定停止戒治並付保
    護管束，於89年3 月12日保護管束期滿未經撤銷停止戒治，
    視為執行完畢，復於前開強制戒治執行完畢釋放後5 年內之
    90年間，因施用毒品案件，經本院裁定令入戒治處所施以強
    制戒治，因執行成效良好，經本院裁定停止戒治並付保護管
    束，嗣由本院裁定撤銷停止戒治，令入戒治處所施以強制戒
    治，於91年6 月18日執行完畢釋放等情，有臺灣高等法院被
    告前案紀錄表及在監在押全國紀錄表各1 份在卷可考，應甚
    明確。是本案被告所為施用毒品之犯行，距離前開強制戒治
    執行完畢雖已逾5 年，惟被告在首開強制戒治執行完畢後5
    年內，既已再因施用毒品案件，經法院裁定令入戒治處所施
    以強制戒治執行完畢釋放，揆諸前揭說明，其本次犯行即與
    毒品危害防制條例第20條第3 項所稱之「5 年後再犯」有別
    ，是公訴人依法追訴，於法並無不合，本院自應依法論科。
四、按海洛因、甲基安非他命分別為毒品危害防制條例第2 條第
    2 項第1 款、第2 款所稱之第一級毒品及第二級毒品，核被
    告鄞肯義所為，係分別犯毒品危害防制條例第10條第1 項之
    施用第一級毒品罪、同條例第10條第2 項之施用第二級毒品
    罪，其施用前持有海洛因及甲基安非他命之低度行為，各應
    為施用之高度行為所吸收，均不另論罪。被告係以一行為同
    時施用第一級毒品及第二級毒品，為想像競合犯，應依刑法
    第55條規定，從一重之施用第一級毒品罪處斷。又被告有如
    事實欄所載前案科刑及執行情形，有臺灣高等法院被告前案
    紀錄表在卷可稽，其於有期徒刑執行完畢後5 年內，故意再
    犯本案有期徒刑以上之罪，為累犯，應依刑法第47條第1 項
    之規定加重其刑。爰審酌被告曾因施用毒品犯行而送觀察、
    勒戒、強制戒治執行完畢及追訴處罰，仍不知悛悔，復再施
    用第一級毒品及第二級毒品，顯見其無戒絕之決心，復考量
    其施用毒品乃戕害自己身心健康，尚未危及他人，犯後始終
    坦承犯行，態度尚稱良好，並其犯罪動機、目的、生活狀況
    及智識程度等一切情狀，分別量處如主文所示之刑，並定其
    應執行之刑，以示懲儆。至被告所有供本案施用毒品所用之
    玻璃球吸食器，並未扣案，復據被告供承於犯案後業已丟棄
    （見本院卷第40頁背面），堪認業已滅失，自無從宣告沒收
    ，併此敘明。
五、至被告鄞肯義雖請求本院判處美沙冬治療，應認係請求本院
    依刑法第74條第2 項第6 款規定宣告其為完成戒癮治療之附
    負擔緩刑，然審酌被告前有多次施用毒品之前科紀錄，有臺
    灣高等法院被告前案紀錄表在卷可證，其曾因施用毒品，歷
    經觀察、勒戒、強制戒治及刑之執行，仍未能完全戒絕毒癮
    ，復繼續沾染毒品惡習，再犯本案施用毒品罪，顯示其意志
    力薄弱，已如前述。復按刑法第74條第1 項規定：「受2 年
    以下有期徒刑、拘役或罰金之宣告，而有下列情形之一，認
    以暫不執行為適當者，得宣告2 年以上5 年以下之緩刑，其
    期間自裁判確定之日起算：1 、未曾因故意犯罪受有期徒刑
    以上刑之宣告者。2 、前因故意犯罪受有期徒刑以上刑之宣
    告，執行完畢或赦免後，5 年以內未曾因故意犯罪受有期徒
    刑以上刑之宣告者。」查被告前於98年間因施用第一級、第
    二級毒品案件，經本院以98年度訴字第672 號判決分別判處
    有期徒刑10月、6 月，應執行有期徒刑1 年2 月確定，於10
    0 年3 月3 日始執行完畢，業如前述，其於5 年內故意再犯
    本件有期徒刑以上之罪，被告所請已與緩刑要件不符，本院
    亦認無以暫不執行為適當之情形，故不予宣告緩刑，以資警
    惕，併予敘明。
據上論斷，應依刑事訴訟法第273 條之1 第1 項、第299條第1項
前段，毒品危害防制條例第10條第1項、第2項，刑法第11條前段
、第55條、第47條，判決如主文。
本案經檢察官鍾佩真到庭執行職務。
中    華    民    國   100    年    10    月    27    日
                  刑事第五庭  法  官  謝濰仲
以上正本證明與原本無異。
如不服本判決應於收受判決後10日內向本院提出上訴書狀，並應
敘述具體理由；其未敘述上訴理由者，應於上訴期間屆滿後20日
內向本院補提理由書（均須按他造當事人之人數附繕本）「切勿
逕送上級法院」。
中    華    民    國   100    年    10    月    27    日
                              書記官  黃美玲
附錄本案論罪科刑法條全文：
毒品危害防制條例第10條
施用第一級毒品者，處 6 月以上 5 年以下有期徒刑。
施用第二級毒品者，處 3 年以下有期徒刑。